---
title: "어떤 속성의 고객들이 떠나고 있는가?"
author: "Ryu"
date: '2020 4 9 '
output: html_document
---

```{r setup, include=FALSE}
knitr::opts_chunk$set(echo = TRUE)
```

# Overview

지난 달에 비해 이달의 이용 유저수가 크게 감소했다. 광고나 이벤트 등은 크게 차이나지 않았다. 그래서 감소의 원인을 조사하여 대책을 마련해보고자 한다. 

- 현실의 모습

지난달과 비교해서 유저수가 감소하였음

- 이상적인 모습

지난달과 같은 수준으로 유저수 회복

# issue-finding 

문제 발견 단계에서는 항상 크고 넓은 시점으로 모든 가능성을 염두에 두는 것이 중요하다. 아래와 같은 가설을 세운다고 해보자.

1. 광거에 문제가 있어서 신규 유저수보다 탈퇴 유저수가 더 많았다. <br>
2. 매월 테마를 바꿔서 개최하던 게임 이벤트가 식상해져서 그만둔 유저가 많았다. <br>
3. 성별 혹은 연령 등 특정 유저층에서 탈퇴한 유저가 많았다.

가설을 세운 후에는 가급적 단시간에 검증하는 것이 좋다. 관련 부서를 통해 다음과 같은 사실을 알아낼 수 있었다고 하자.

1. 광고는 지난달과 비교해서 거의 같은 수준이었으며 신규 유저수도 거의 같은 수준이었다. <br>
2. 이벤트 내용도 지난달과 거의 바뀌지 않았다. <br>

그렇다면 '성별 혹은 연령 등 특정 유저층에서 탈퇴한 유저가 많았다' 라는 가설만이 조사할 가치가 있어보인다. 이것을 조금 더 자세히 알아볼 필요가 있다는 의미이다. 먼저 성별, 연령 등을 기준으로 분류하여 줄어든 유저가 있는지 없는지 확인할 수 있다. 그러면 각 유저층의 유저수를 지난달과 비교해서 줄어든 유저층이 있는지 데이터로 확인하고, 만일 실제로 있다면 유저수를 어떻게 회복할지 생각해봐야 한다.

# Data loading 

분석해야 할 테마가 정해졌다면 분석에 필요한 데이터를 검토한다. 이번에 실시할 세그먼트 분석에는 구체적으로 어떠한 데이터가 필요한지 다음 가설을 통해 다시 한 번 리마인딩 해보자. 

- 문제 
1) 지난달과 비교해서 유저수가 줄어들었다. (사실) <br>
2) 어떤 특정한 유저층에 문제가 생겼을 것이다. (가설) <br>

- 해결책 <br>

숫자가 줄어든 유저층에 적합한 대책을 세워서 지난달과 같은 수준으로 유저수를 회복한다. <br>

이 가설을 가지고 분석 스토리를 정리해보자. 

1) 유저수가 지난달보다 줄어들었다. (사실) <br>
2) 어딘가 숫자가 줄어든 세그먼트가 있을 것이다 (가설) <br>
3) 그 세그먼트에 적합한 대책을 세워서 유저수를 지난달과 같은 수준으로 회복한다. (해결책)

```{r}
dau <- read.csv("section4-dau.csv",header = T, stringsAsFactors = F)  
user_info <- read.csv("section4-user_info.csv",header = T, stringsAsFactors = F)  

```

# EDA(Exploratory data analysis)

위에서 불러온 파일들을 확인해보자 <br>

여기서 log_date 를 날짜형으로 바꾸고 user_id 를 문자형으로 바꿔주도록 하자. 

1) dau 

- 자료구조 : 데이터 프레임
- log_date : 문자형 -> 날짜형
- app_name : 문자형
- user_id : 정수형 -> 문자형

여기서 log_date는 로그인한 날짜를,  app_name은 게임의 이름을, user_id 는 유저 식별 값을 의미한다. 

```{r}
library(lubridate)
str(dau)
summary(dau)

dau$log_date <- ymd(dau$log_date)
dau$user_id <- as.character(dau$user_id)
```

2) user_info

성별, 연령대, 기종과 같은 컬럼은 팩터형으로 변경해주고 나머지는 위와 동일하게 처리해주도록 하자. 

- 데이터 구조 : 데이터프레임 
- install_date : 문자형 -> 날짜형 
- app_name : 문자형
- user_id : 정수형 -> 문자형
- gender : 문자형 -> 팩터형
- generation : 정수형-> 팩터형
- device_type : 문자형 -> 팩터형

여기서 install_date는 다운로드한 날짜를, app_name은 게임이름을, user_id 는 유저 식별 값을, gender는 성별을, generation은 연령대를, device_type 은 사용기기의 종류를 의미한다. 

```{r}
str(user_info)
summary(user_info)

user_info$install_date <- ymd(user_info$install_date)
user_info$user_id <- as.character(user_info$user_id)
user_info$gender <- as.factor(user_info$gender)
user_info$generation <- as.factor(user_info$generation)
user_info$device_type <- as.factor(user_info$device_type)

```

# Data Cleaning

이번 사례와 같이 문제의 요인을 탐색하는 분석에서는 특정 상태의 데이터와 유저 정보를 연관시켜서 인과관계를 파악하는 식으로 분석하는 경우가 많다. 그러면 앞서 준비한 데이터를 연관시켜보도록 하자. 

```{r}
# DAU에 user_info 결합

dau_user_info <- merge(dau, user_info, by = c("user_id", "app_name"))
head(dau_user_info)
```

위에서 볼 수 있는 'user_id'와 'app_name'을 기준으로 데이터가 결합된 것을 확인할 수 있다. 유저들의 게임이용 여부를 각 속성정보들을 이용해 파악할 수 있다. 

# Segesegment

이제 각 조건별로 데이터를 크로스집계하여 분석해보자. 

#### 1) By Sex

substr은 문자를 추출하는 함수다. 첫번째부터 일곱번째 문자를 추출하여 월별 데이터를 만들고, table()함수로 크로스 집계하여 각각의 항목에 어느 정도의 숫자가 있는지 세어보는 분석으로서, 데이터 분석의 최초 단계에 실시하는 분석 기법 중 하나이다. 

남녀 데이터를 비교해보면 전체적인 수치는 떨어졌지만 남녀 간의 구성비율은 거의 변화가 없으므로 성별과 게임이용률 하락에는 연관관계가 크지 않음을 알 수 있다. 
```{r}
# 월 항목 추가
dau_user_info$log_month <- substr(dau_user_info$log_date, 1, 7)

# 성별로 집계
table(dau_user_info[, c("log_month", "gender")])
```

#### 2) By Age

연령대별로 비교해보면, 모든 연령대에서 대체로 비슷한 비율로 이용자수가 하락하였고, 특별히 전체 이용률에 영향을 끼친 연령대는 존재하지 않는다고 해석할 수 있다. 
```{r}
table(dau_user_info[ , c("log_month", "generation")])

```

#### 3) By Sex & Age

n중 크로스집계를 위해 reshape2라는 라이브러리를 사용하였다. reshape2는 데이터 전처리를 위한 여러 가지 툴을 모아둔 라이브러리로서 많은 분석자가 요긴하게 사용하고 있는 패키지이다. 그 중에서 'dcast()' 함수를 사용해보았다. 함수 사용법은 다음과 같다. 

- dcast(data, x ~ y + z, value.var = "C". length)

위와 같이 입력하면 데이터에서 세로축에서 x를 놓고 가로축에는 y와 z의 모든 가능한 조합을 놓아 크로스집계를 실시한다. '크로스집계 안의 값은 C의 숫자를 세어서 넣으라'는 것이 value.var=C, length 에 해당한다. <br>

결과를 보면 F_20, F_30 등 성별과 연령대를 크로스한 분석축이 새로 생긴 것을 알 수 있다. gender + generation 을 합쳤기 때문에 성별과 연령대가 '_'로 연결되어 분석축으로 작성되었다. 

그런데 집계 데이터를 보면, 이번에도 모든 세그먼트에서 비슷한 비율로 수치가 떨어졌음을 알 수 있고, 아쉽게도 전체 이용률 하락에 주로 영향을 끼친 부분은 찾아볼 수 없었다. 
```{r}
library(reshape2)

dcast(dau_user_info, log_month ~ gender + generation, value.var = "user_id", length)
```

#### 3) By Device type 

단말기 별로 집계해서 보니, Android 기기에서 유저수가 크게 감소했음을 확인할 수 있었다.

```{r}
table(dau_user_info[, c("log_month", "device_type")])
```

# Visualizaion 

이전에는 IOS 와 Android에서 비슷한 유저수를 유지했지만, 9월 두 번째 주부터는 Android 유저수가 급격히 줄어들었음을 알 수 있다. 
```{r}
# 날짜별로 단말기별 유저수 산출하기
library(plyr)
dau_user_info_device_summary <- ddply(dau_user_info, .(log_date, device_type), summarize, dau = length(user_id))

# 시계열의 트렌드 그래프 그리기
library(ggplot2)
library(scales)

limits <- c( 0, max(dau_user_info_device_summary$dau))

ggplot(dau_user_info_device_summary, aes( x = log_date, y = dau, col = device_type, lty = device_type, shape = device_type)) +
  geom_line(lwd = 1) +
  geom_point(size = 4) +
  scale_y_continuous(label = comma, limits = limits)
```

