---
title: "randomForest를 사용한 iris 분류"
author: "Jun"
date: "`r Sys.Date()`"
output: 
  html_document:
    highlight: textmate
    theme: default
    toc: true
    toc_float: true
    code_folding: show
    df_print: paged
---

```{r setup, include=FALSE}
knitr::opts_chunk$set(echo = TRUE)
```

이번에는 랜던 포레스트로 iris 데이터를 분류해보고자 한다. 앙상블 기법의 일종으로 여러가지 기술을 가진 의사결정 나무들이 모여있는 형태라고 볼 수 있는 모델이다. <br>
이제 랜덤 포레스트를 통한 iris의 spices를 분류해볼 것이다. 

### package load 

```{r}
library(randomForest)
```

### 데이터 파악 
이번에는 데이터를 파악해보자 각각 데이터의 자료형이 어떤지, 어떻게 분포되어 있는지 등을 볼 것이다.
```{r}
df <- iris

str(df)
summary(df)
sum(is.na(df))
plot(df)
```

간단히 자료의 데이터형과 통계수치, 결측치가 없는 것을 확인했고,그래프로 데이터를 파악해본 결과, Species를 분류하는데 있어서 유효한 데이터는 Peltal.Width, Petal.Length 로 확인 되었다.

### 트레이닝 테스트 셋 분리

```{r}
# test set
# 모델을 평가 하는데 필요
# train/test sampling
training_sampling <- sort(sample(1:nrow(df),nrow(df)*0.7))
test_sampling <- setdiff(1:nrow(df), training_sampling)

# nrow, ncol
# nrow = number of row
# ncol = number of column

## traing_set, test_set
training_set <- df[training_sampling,]
test_set <- df[test_sampling,]
```

### 랜덤 포레스트 모델 생성

랜덤 포레스트 모델을 생성해보자 함수는 **randomForest()** 함수를 사용할 것이다. 랜덤포레스트 함수의 기본형태는 다음과 같다. <br>
 - randomForest(종속변수 ~ 독립 변수, data = df)
 
```{r}
rf_m <- randomForest(Species ~ Petal.Length + Petal.Width, data = training_set)

rf_m
```

위 결과해석을 보면 training set의 결과가 매우 좋게 나온 것을 알 수 있다. 그럼 이제 이 모델을 test set에 적용시켜보도록 하자.

### test set 예측

test set을 예측해보자. **predict()** 함수를 사용할 것이며, 기본형태는 다음과 같다. <br>
 - predict(rf_m, newdata = df, type = "class")
 
```{r}
rf_p <- predict(rf_m, newdata = test_set, type = "class")

rf_p
```
 
이렇게 예측결과를 뽑아낼 수 있었다. 그런데 결과 종합에 대한 수치를 확인할 수 없기 때문에 혼동행렬(confusion matrix)을 사용할 것이다.

```{r}
table(rf_p, test_set$Species)
```

이로써 랜덤 포레스트를 사용하여 iris 데이터의 speices를 분류하고, 이를 혼동행렬(confusion metrix)를 통해 모델의 정확성을 파악해보았다. 
 
 
 
 
 
 