---
title: "Support Vector"
author: "Jun"
date: "`r Sys.Date()`"
output: 
  html_document:
    highlight: textmate
    theme: default
    toc: true
    toc_float: true
    code_folding: show
    df_print: paged
---

```{r setup, include=FALSE}
knitr::opts_chunk$set(echo = TRUE)
```

SVM 서포트 벡터 머신(Support vector machin) 이란, 기계 학흡의 분야 중 하나로 패턴 인식, 자료 분석을 위한 지도 학습 모델이다. <br>쉽게 말해 데이터 상에 있는 각 점들의 거리를 분석해 가장 먼 거리에 있는 점을 기준으로 Support vector를 형성하여 두개의 Support vector 중간에 초평면을 만들어 분류를 하는 방법이다. 

## 패키지 로드
```{r}
library(kernlab)
library(caret)
```


## training / test sampling
모델을 평가 하는데 필요
train/test sampling
```{r}
df <- iris
training_sampling <- sort(sample(1:nrow(df),nrow(df)*0.7))
test_sampling <- setdiff(1:nrow(df), training_sampling)
```

## training / test set
```{r}
training_set <- df[training_sampling,]
test_set <- df[test_sampling,]
```

## 모델 생성 및 실행
ksvm() 함수
ksvm(종속변수 ~ 독립변수, data = df)
```{r}
svm_m <- ksvm(Species ~ Petal.Length + Petal.Width, data = training_set)

svm_p <- predict(svm_m, newdata = test_set)
```

## 결과 테이블
```{r}
confusionMatrix(svm_p, test_set$Species)
```

**결과**<br>
Versicolor를 virginica로 인식한 것이 2개가 발생하였고, 종합적으로 약 95%의 정확도를 얻을 수 있었다.
